【裁判字號】    95,交聲,755
【裁判日期】    951110
【裁判案由】    違反道路交通管理處罰條例聲明異議
【裁判全文】
臺灣臺北地方法院交通事件裁定         95年度交聲字第755號
原處分機關  交通部公路總局台北區監理所
異  議  人
即受處分人  甲○○
上列異議人即受處分人因違反道路交通管理處罰條例案件，對於
交通部公路總局臺北區監理所於95年7月19日所為之處分（原處
分案號：北監自裁字裁40-CU0000000號）聲明異議，本院裁定如
下：
    主  文
原處分撤銷。
甲○○不罰。
    理  由
一、原處分意旨略以：葉向都所有車牌號碼N9-0199 號自用小客
    車於九十五年一月十五日九時三十分在台北縣新店市○○路
    一四三號前併排停車，為台北縣政府警察局新店分局交通分
    隊員警以違反道路交通管理處罰條例第五十六條第一項第六
    款規定逕行掣單舉發。經實際違規駕駛人甲○○於應到案日
    期九十五年二月二十日前之同年月七日向前案原處分機關交
    通部公路總局台北區監理所宜蘭監理站提出申訴，經前案原
    處分機關函轉舉發機關台北縣警察局新店分局調查後仍認有
    前揭違規行為，乃依道路交通管理處罰條例第五十六條第一
    項第六款規定，於九十五年三月十三日以宜監字第裁43-CU0
    000000號裁決書裁處車輛所有人葉向都罰鍰新台幣一千二百
    元。葉向都因不服上開處分乃向本院聲明異議，經本院調查
    後，認車輛所有人葉向都並非上開違規車輛實際駕駛人，亦
    無關於車輛駕駛人之處罰有應可歸責於車輛所有人之事由，
    因而於九十五年四月六日以九十五年度交聲字第三一六號裁
    定原處分撤銷，諭知葉向都不罰。嗣交通部公路總局台北區
    監理所即依道路交通管理處罰條例第五十六條第一項第六款
    、第八十五條第二項規定，以九十五年六月二十七日北監自
    字第09 56010538號函通知車輛駕駛人甲○○於文到十五日
    內到案辦理結案，異議人遂於應到案日期前之同年七月十二
    日提出申訴，原處分機關仍認異議人有前揭違規行為，於九
    十五年七月十九日以北監自裁字裁40-CU0000000號裁決書裁
    處異議人甲○○罰鍰新臺幣一千二百元。
二、異議意旨略以：依道路交通管理處罰條例第九十條規定，違
    反本條例之行為，自行為成立之日起逾三個月不得舉發。違
    反道路交通管理事件統一裁罰基準及處理細則第二十四條亦
    規定處罰機關應另行通知違規駕駛人到案依法處理。然該管
    機關遲至九十五年六月二十七日才以北監自字0956010538號
    函通知異議人到案，期間之遲誤並無可歸責異議人之事由。
    又原舉發通知單記載違規地點為新店市○○路四三號，經異
    議人申訴後始更正為新店市○○路一四三號，違規地點應為
    舉發通知單之重要要件之一，要件錯誤或漏未填載應不可謂
    已依法完成舉發。是本件自九十五年一月十五日行為成立之
    日迄今已逾三個月，依法不得舉發，爰請撤銷原處分等語。
三、經查，異議人駕駛車牌號碼N9-0199 號自用小客車於九十五
    年一月十五日九時三十分在台北縣新店市○○路一四三號前
    併排停車之事實，有採證照片一紙附卷可稽，且為異議人所
    不爭執，原處分機關依道路交通管理處罰條例第五十六條第
    一項第六款、第八十五條第二項以九十五年六月二十七日北
    監自字第0956010538號函通知異議人於文到十五日內到案辦
    理結案，固非無據。然按道路交通管理處罰條例第九十條前
    段規定：「違反本條例之行為，自行為成立之日起；行為有
    連續或繼續之狀態者，自行為終了之日起，逾三個月不得舉
    發。」；次按交通違規事件之舉發，分為當場舉發與逕行舉
    發，當場舉發者，應將該通知單填記後交付行為人簽名或蓋
    章收受之，拒絕簽章者，並記明其事由，視為已收受；逕行
    舉發者，應按已查明之資料填註車牌號碼、車輛種類、車主
    姓名或名稱及地址後，由舉發機關送達被通知人，此為違反
    道路交通管理事件統一裁罰標準及處理細則第十一條第一項
    所明訂。可見上開規定之意旨，係為使行為人能儘速知悉違
    規之情事，以便就違規情節予以查證、蒐證或舉證，決定是
    否自行繳納或到案說明，並提供相關證據以俾裁罰單位辨明
    事實。又依行政程序法第一百一十條第一項規定：「書面之
    行政處分自送達相對人及已知之利害關係人起；書面以外之
    行政處分自以其他適當方法通知或使其知悉時起，依送達、
    通知或使知悉之內容對其發生效力。」，是以道路交通違規
    舉發通知單應合法送達於受通知人，始完成舉發之程序而發
    生效力。查本件異議人違反道路交通管理處罰條例之行為，
    自九十五年一月十五日行為成立之日起算，迄原處分機關於
    九十五年六月二十七日通知異議人到案時止，顯已逾三個月
    ，依法不得舉發，而本件異議人甲○○於九十五年二月七日
    即向前案原處分機關交通部公路總局台北區監理所宜蘭監理
    站提出申訴表明其為違規車輛實際駕駛人，舉發機關即無不
    能於前開舉發期限內通知異議人到案之情形，乃仍對車輛所
    有人葉向都為裁罰，嗣經葉向都向本院聲明異議，經本院以
    車輛所有人葉向都並非上開違規車輛實際駕駛人，亦無關於
    車輛駕駛人之處罰有應可歸責於車輛所有人之事由，於九十
    五年四月六日以九十五年度交聲字第三一六號裁定撤銷原處
    分，諭知葉向都不罰後，始由原處分機關以九十五年六月二
    十七日北監自字第0956010538號函通知異議人甲○○於文到
    十五日內到案，已逾前揭法條所定三個月之舉發期間，復就
    不得為舉發之行為裁處罰鍰，自有未洽，從而異議人之異議
    非無理由，自應由本院將原處分撤銷，諭知異議人不罰。
四、據上論斷，依道路交通案件處理辦法第二十條，裁定如主文
    。
中    華    民    國    95    年    11    月    10    日
                              交通法庭法  官  鍾淑慧
以上正本證明與原本無異
如不服本裁定應於送達後5日內向本院提出抗告狀
                                      書記官  劉英芬
中    華    民    國    95    年    11    月    16    日


司法院資訊處製作；財團法人民間司法改革基金會備份。
